【裁判字號】    97,交易,605
【裁判日期】    971020
【裁判案由】    業務過失傷害
【裁判全文】
臺灣臺中地方法院刑事判決  97年度交易字第605號
公  訴  人  臺灣臺中地方法院檢察署檢察官
被      告  甲○○
上列被告因業務過失傷害案件，經檢察官提起公訴（九十七年度
偵緝字第七一三號），本院判決如下：
    主    文
甲○○從事業務之人，因業務上之過失傷害人，處有期徒刑伍月
，如易科罰金，以銀元佰元即新臺幣玖佰元折算壹日。
    犯罪事實
一、甲○○平日以駕駛營業用小客車即計程車載客為業為業，為
    從事駕駛業務之人，其於民國九十一年五月二十九日晚間，
    駕駛車號五Ｒ－三Ｏ二號營業用小客車，沿臺中市○○路內
    側車道由西往東方向行駛，前往北屯路附近載客，於同日晚
    上二十二時四十五分許，行經速限時速五十公里之文心路與
    昌平路交岔路口時，本應注意汽車行駛至交叉路口，其行進
    應遵守燈光號至，及行車速度應依速限標誌之規定，而依當
    時狀況天候為晴、該路段之光線晨光、路面無缺陷、無障礙
    物、視距良好之情形，又無不能注意之情事，竟疏未注意，
    且未減速慢行，於其行進方向之交通號誌已變換為禁止通行
    之紅燈指示時，猶以時速六十公里左右之速度闖越該交岔路
    口。適乙○○駕駛車號三Ｑ－六三一二號自用小客車沿文心
    路由有東往西方向行駛，於行經該交岔路口時，在該路口其
    所行駛方向之燈號轉變為紅燈左轉後，左轉往昌平路方向行
    駛至該路口時，甲○○違反其所行駛方向號誌號為紅燈禁止
    行駛，仍以時速六十公里左右之速度駕駛之上揭營業用小客
    車煞車不及，撞擊乙○○所駕駛之上揭自用小客車右側前門
    、後車門處，並往前滑行後停止，造成乙○○受有挫傷合併
    右側第八肋骨骨折、頭部外傷合併腦震盪等傷害。而甲○○
    肇事後，於檢察官偵查中逃亡經通緝到案。
二、案經乙○○訴由臺中市警察局第五分局報告臺灣臺中地方法
    院檢察署檢察官偵查起訴。
    理    由
一、按「被告以外之人於審判外之陳述，雖不符前四條之規定，
    而經當事人於審判程序同意作為證據，法院審酌該言詞陳述
    或書面陳述作成時之情況，認為適當者，亦得為證據。當事
    人、代理人或辯護人於法院調查證據時，知有第一百五十九
    條第一項不得為證據之情形，而未於言詞辯論終結前聲明異
    議者，視為有前項之同意。」刑事訴訟法第一百五十九條之
    五定有明文。又「被告以外之人於偵查中向檢察官所為之陳
    述，除顯有不可信之情況者外，得為證據。」同法第一百五
    十九條之一第二項亦有明定。查當事人對告訴人乙○○於司
    法警察詢問時、檢察官訊問時所為供述之證據能力並未聲明
    異議，本院審酌司法警察所製作之調查筆錄情況，亦認屬適
    當，告訴人乙○○於檢察官所為供述內容，亦無顯不可信之
    情況，依上開規定，有證據能力，合先敘明。
二、訊據被告甲○○對於本院審理時已為認罪之陳述，並供稱當
    時以時速六十公里左右超速行駛於上開交叉路口，其有過失
    而發生本件車禍致告訴人乙○○受傷之犯罪事實均坦承不諱
    ，此部分核與告訴人乙○○於司法警察詢問、檢察官訊問時
    之供述情節並無不相符，復有道路交通事故調查報告表、肇
    事現場圖、交通事故談話紀錄表、車損相片及國軍台中總醫
    院附設民眾診療服務處診斷證明書等件在卷可稽。按「駕駛
    人駕駛汽車，應遵守道路交通標誌、標線、號誌之指示」，
    且「汽車行駛時，駕駛人應注意車前狀況，並隨時採取必要
    之安全措施」為道路交通安全規則第九十條、第九十四條第
    三項所明文。而依當時天氣晴，晨間光線良好，柏油路面乾
    燥無缺陷，復無障礙物，有前開報告表所載各項足徵，並無
    不能注意之情事。然被告於行經該路口所行駛之車道方向行
    車管制號誌已變為紅燈之際，竟然貿然以時速六十公里左右
    之高速而闖越，其有過失行為已明，而本案經臺灣省臺中市
    區車輛行車事故鑑定委員會分析結果，亦認「超速行駛之吳
    車（即被告駕駛之計程車）違反標誌禁制指示（闖紅燈）之
    可能性較大」等節，有該會於九十七年六月十日中市行字第
    ０九七五四０一七九一號檢送分析意見書一份可參，嗣再由
    臺灣省車輛行車事故覆議鑑定委員會九十六年七月二十二日
    府覆議字第０九七六二０二七九五號覆函亦為相同認定「甲
    ○○駕駛營業自小客車超速行駛，應可確定」，亦同此認定
    。又被告案發時係駕駛車牌號碼五Ｒ─三Ｏ二號營業用小客
    車，以為計程車營業之用，業據被告供承、道路交通事故調
    查報告表及該營業用自小客車之車損照片，足見案發時被告
    確實以駕駛為其業務且於從事駕駛業務之際發生本件車禍。
    果被告於駕車行經該路口時，能遵行交通號誌及標誌行駛，
    ，則本件車禍當不致發生，告訴人乙○○亦不致發生受傷之
    結果，益徵被告之業務過失行為與告訴人受傷間具有相當因
    果關係，亦堪認定，被告犯業務過失致人受傷罪，應堪認定
    。
三、又查，被告行為後，刑法及刑法施行法業於九十四年二月二
    日經總統以華總一義字第０九四０００一四九０一號令修正
    公布，並於九十五年七月一日施行。本次刑法修正之比較新
    舊法，應就罪刑有關之共犯、未遂犯、想像競合犯、牽連犯
    、連續犯、結合犯，以及累犯加重、自首減輕暨其他法定加
    減原因（如身份加減）與加減例等一切情形，本於統一性及
    整體性原則，綜其全部罪刑之結果而為比較，亦有最高法院
    九十五年度第八次刑庭會議決議可資參照。
  (一)被告行為後，刑法第二條第一項規定，已將新舊法律適用之
    「從新從輕」原則，改採「從舊從輕」原則，而此規定僅係
    規範行為後法律變更所生新舊法律比較適用之準據法，並非
    實體刑罰法律，自不生行為後法律變更之比較適用之問題，
    應逕行適用新法第二條第一項之規定，為「從舊從輕」之比
    較。
  (二)又被告等人行為後，刑法第三十三條第五款亦於九十四年二
    月二日修正公布，並自九十五年七月一日起施行；修正後刑
    法第三十三條第五款規定「罰金：新臺幣一千元以上，以百
    元計算之」，與修正前刑法第三十三條第五款規定「罰金：
    一元以上」不同。比較新舊法結果，以舊法較有利於被告，
    故依刑法第二條第一項前段規定，本案關於刑法第二百八十
    四條第二項前段之法定刑罰金部分，自均應適用行為時之法
    律即修正前刑法第三十三條第五款規定決定其罰金部分之法
    定刑。
  (三)至關於刑法第二百八十四條第二項前段之法定刑為罰金之「
    提高標準」之新舊法適用問題，因被告行為後，於九十五年
    六月十四日增訂刑法施行法第一條之一，並規定：「中華民
    國九十四年一月七日刑法修正施行後，刑法分則編所定罰金
    之貨幣單位為新臺幣。九十四年一月七日刑法修正時，刑法
    分則編未修正之條文定有罰金者，自九十四年一月七日刑法
    修正施行後，就其所定數額提高為三十倍。但七十二年六月
    二十六日至九十四年一月七日新增或修正之條文，就其所定
    數額提高為三倍。」是依修正後之法律，刑法第二百八十四
    條第二項前段之業務過失傷害罪，所得科處罰金刑部分最高
    為新臺幣三萬元。而被告行為時適用之罰金罰鍰提高標準條
    例第一條前段規定：「依法律應處罰金、罰鍰者，就其原定
    數額得提高為二倍至十倍。但法律已依一定比率規定罰金或
    罰鍰之數額或倍數者，依其規定」、現行法規所定貨幣單位
    折算新臺幣條例第二條規定：「現行法規所定金額之貨幣單
    位為圓、銀元或元者，以新臺幣之三倍折算之。」依行為時
    之法律，刑法第二百八十四條第二項前段之業務過失傷害罪
    ，所得科處之罰金刑最高為新臺幣三萬元。是其關於法定刑
    為罰金部分之提高標準，「新舊法均無不利之情形」，依照
    前揭說明，本案關於刑法第二百八十四條第二項前段之法定
    刑罰金提高標準部分，自應適用裁判時之法律即刑法施行法
    第一條之一（最高法院九十六年度臺上字第八二七號、一一
    三六號判決意旨參照）。
  (四)刑法第五十五條修正為「一行為而觸犯數罪名者，從一重處
    斷。但不得科以較輕罪名所定最輕本刑以下之刑。」但書係
    科刑之限制，為法理之明文化，且修正後並無有利、不利情
    形（如刑法第十五條、第三十條之文字修正，第五十五條但
    書、第五十九條實務見解之明文化、第二十六條未遂犯得減
    輕其刑之規定移列第二十五條等），應適用裁判時法（最高
    法院九十五年度第二十一次刑庭會議決議可資參照），故關
    於上述情形，應逕適用本案裁判時修正後之刑法，尚無比較
    新舊法之必要。
  (五)又被告於犯罪時之刑法第四十一條第一項前段規定：「犯最
    重本刑為五年以下有期徒刑以下之刑之罪，而受六個月以下
    有期徒刑或拘役之宣告，因身體、教育、職業、家庭之關係
    或其他正當事由，執行顯有困難者，得以一元以上三元以下
    折算一日，易科罰金。」又被告行為時之易科罰金折算標準
    ，修正前罰金罰鍰提高標準條例第二條前段（現已刪除）規
    定，就其原定數額提高為一百倍折算一日，則本件被告行為
    時之易科罰金折算標準，應以銀元三百元折算一日，經折算
    為新臺幣後，應以新臺幣九百元折算為一日。惟九十五年七
    月一日修正公布施行之刑法第四十一條第一項前段則規定：
    「犯最重本刑為五年以下有期徒刑以下之刑之罪，而受六個
    月以下有期徒刑或拘役之宣告者，得以新臺幣一千元、二千
    元或三千元折算一日，易科罰金。」比較修正前後之易科罰
    金折算標準，以九十五年七月一日修正公布施行前之規定，
    較有利於被告，則應依刑法第二條第一項前段，適用修正前
    刑法第四十一條第一項前段規定，定其折算標準。
  (六)綜合上述各條文修正前、後之比較，揆諸前揭最高法院決議
    及修正後刑法第二條第一項前段、但書規定之「從舊從輕」
    原則，綜其全部罪刑之比較，自應一體適用被告行為時之法
    律，即修正前刑法之相關規定予以論處。
四、核被告所為，係犯刑法第二百八十四條第二項前段之業務過
    失傷害罪。審酌被告於本院審理期間均坦承犯行，知悉過錯
    ，惟於本案肇事後迄今已逾六年，對於告訴人均不予聞問，
    迄未能賠償其等身體及精神上損失，難認其對己之過失行為
    有所彌補等一切情狀，量處如主文所示之刑，並諭知易科罰
    金之折算標準。又被告本案所為雖於九十六年四月二十四日
    之前所犯，然其經臺灣台中地方法院檢察署於九十二年五月
    十二日發布通緝後，於九十七年三月十四日二十一時四十二
    分許，始再高雄市○○區○○路與富民路口為警逮捕到案，
    有詢問調查筆錄、高雄市政府警察局保安警察隊大隊解送人
    犯報告書、高雄市政府警察局通緝案件移送書各一份可參，
    並未於九十六年十二月三十一日以前自動歸案接受審判，依
    中華民國九十六年罪犯減刑條例第五條規定，自不得依該條
    例減輕其刑，併予陳明。
據上論斷，應依刑事訴訟法第二百九十九條第一項前段，刑法第
二條第一項前段、第二百八十四條第二項前段、修正前刑法第四
十一條第一項前段，刑法施行法第一條之一，修正前罰金罰鍰提
高標準條例第二條，現行法規所定貨幣單位折算新臺幣條例第二
條，判決如主文。
中    華    民    國    97    年    10    月    20    日
                  刑事第十二庭  法  官  劉邦繡
上正本證明與原本無異。
如不服本判決，應於收受送達後10日內向本院提出上訴書狀（應
敘述具體理由並附繕本）。
上訴書狀如未敘述理由，應於上訴期間屆滿後20日內補提理由書
於本院。
                                書記官  何俞瑩
中    華    民    國    97    年    10    月    20    日
附錄論罪科刑法條
刑法第284條  （過失傷害罪）
            因過失傷害人者，處六月以下有期徒刑、拘役或五
            百元以下罰金，致重傷者，處一年以下有期徒刑、
            拘役或五百元以下罰金。
            從事業務之人，因業務上之過失傷害人者，處一年
            以下有期徒刑、拘役或一千元以下罰金，致重傷者
            ，處三年以下有期徒刑、拘役或二千元以下罰金。


司法院資訊處製作；財團法人民間司法改革基金會備份。
